【裁判字號】    95,台上,6832
【裁判日期】    951208
【裁判案由】    違反毒品危害防制條例
【裁判全文】
最高法院刑事判決            九十五年度台上字第六八三二號
上  訴  人  甲○○
上列上訴人因違反毒品危害防制條例案件，不服台灣高等法院中
華民國九十五年八月二十三日第二審更審判決（九十五年度上更
(一)字第四七四號，起訴案號：台灣宜蘭地方法院檢察署九十三年
度《原判決誤載為九十四年度》偵字第五九一號、九十四年度偵
字第二一四號），提起上訴，本院判決如下：
    主  文
原判決撤銷，發回台灣高等法院 。
    理  由
本件原判決認定：上訴人甲○○綽號「小曼」、「董娘」，明知
毒品危害防制條例規定第一級毒品海洛因及第二級毒品安非他命
不得販賣，竟仍基於販賣海洛因及安非他命以營利之概括犯意，
向姓名年籍不詳之成年人購入海洛因及安非他命後，透過其友人
所有0000000000、0000000000、0000000000號行動電話作為對外
聯絡工具，於如原判決附表１至８所示之時間、地點、方式連續
販賣毒品予簡麗娟、林進德、林哲淵、蔡文正、羅政雄、呂振祥
、廖延淞、楊凱添等人多次。嗣經警對於上開甲○○所使用之行
動電話號碼實施通訊監察後，查悉上情，於民國九十三年二月二
十六日下午十時二十分許，持第一審法院所核發之搜索票至宜蘭
縣宜蘭市○○路○段六十一號玫瑰園汽車旅館一一二號房執行搜
索，扣得如原判決附表９、１０所示之物。又經警對於簡麗娟及甲
○○使用之行動電話實施通訊監察後，於九十四年一月十四日上
午十時許，在宜蘭縣羅東鎮○○路○段三三六號四樓之六，將甲
○○逕行拘提到案等情。因而撤銷第一審之科刑判決，改判論上
訴人以連續販賣第一級毒品罪，處有期徒刑拾伍年，並為相關從
刑之諭知。固非無見。
惟查：有罪判決書記載之事實，為判斷其適用法令當否之準據，
法院應將依職權認定與論罪科刑有關之事項，翔實記載，然後於
理由內逐一說明其憑以認定之證據，並使事實認定與理由說明，
相互適合，方為合法。倘若事實認定與理由說明，不相一致，或
事實或理由之記載，前後齟齬，按諸刑事訴訟法第三百七十九條
第十四款後段規定，均屬判決理由矛盾之當然違背法令。經查：
（一）原判決依憑證人林進德於偵查中證稱：伊於九十二年三、
四月間及九十三年九月九日向上訴人購買安非他命等語（原判決
第四頁第三至五行），資為認定其販賣安非他命予林進德之依據
，然於原判決附表２則認定：上訴人販賣安非他命予林進德之時
間為九十三年三、四月間某日及九十三年九月十九日。事實與理
由已不無矛盾。（二）原判決採證人呂振祥於偵查及第一審審理
中之證言，認定上訴人有販賣安非他命予呂振祥，而於附表６則
認定販賣之次數為一次（見原判決第十六頁），然其判決理由則
載稱：「證人呂振祥於偵查中證稱伊於九十三年八、九月間，曾
以其使用0000000000號行動電話撥給小曼0938的手機聯絡，而向
上訴人購買安非他命二、三次，金額為二千元，交易地點於宜蘭
縣員山鄉公所（衛生所對面）附近路旁等語，於第一審審理時亦
證稱伊曾向被告購買安非他命一次，金額為二千元，地點在宜蘭
縣員山鄉○○○○○路旁等語」、「查證人就向被告購買安非他
命之次數，嗣雖避重就輕，改稱僅有交易一次」云云（原判決第
七頁理由《六》）亦有認定事實與所採證據不符之違誤。況既認
證人改稱：僅有交易一次云云為避重就輕之詞，顯然認彼等交易
應不止一次，然又認彼等間之交易僅有一次，尤嫌判決理由矛盾
。（三）有罪判決所憑之證據及其理由之說明，均須與卷內之證
據資料相適合，否則即屬證據上理由矛盾。卷查證人簡麗娟於第
一審九十四年九月十二日審理中係證稱：九十三年十月份開始向
上訴人購買毒品云云（第一審卷二第九頁）。原判決理由謂：「
證人簡麗娟於第一審九十四年九月十二日審理時證稱伊自九十二
年十月間起至九十三年底或九十四年初止，向被告購買毒品」（
原判決第三頁第四至六行），並據以為認定事實之依據，核與卷
內證據資料顯不適合，有證據上理由矛盾之違法。（四）原判決
理由三、(一)引用證人簡麗娟於第一審法院證述：其均係同時向上
訴人買受海洛因及安非他命；另理由三、(四)引用證人蔡文正於第
一審法院證述：其有一次係同時向上訴人購買海洛因及安非他命
各等語（原判決第三頁第八行、第五頁倒數第二、三行）。惟原
判決就上訴人同時販賣海洛因及安非他命予簡麗娟部分，均論以
想像競合犯，而就蔡文正其中一次同時向上訴人購買海洛因及安
非他命部分，何以非想像競合犯？並未為說明，其法則之適用，
非無違誤，就此本院前次發回意旨已予指明，原判決仍未予說明
，以致瑕疵依然存在，自屬無可維持。且原判決就上訴人販賣毒
品與簡麗娟部分事實即附表１中雖認定販賣海洛因及安非他命各
五次，時間與交易地點、方式均相同，然對兩種毒品究係同時販
賣或分別販賣，亦未予明白認定（附表４販賣予蔡文正部分亦同
），事實欠明，本院亦無從為適用法律當否之判斷。（五）原判
決亦依據扣案之毒品海洛因及安非他命（原判決第十八頁附表９
）為認定上訴人有販賣毒品之事實之證據，並於主文宣告沒收銷
燬之。惟查上訴人於警詢、偵查以迄於原審法院，均否認扣案之
毒品為其所有（見花蓮縣警察局刑案偵查卷宗第十七頁，九十三
年度偵字第五九一號卷一第十七、十八頁，九十四年度偵字第二
一四號卷第六十頁，第一審卷二第九十九頁，原審上訴卷第九十
三頁，更一審卷第五十六頁），原審對查獲扣案之毒品是否確為
上訴人所有，未予詳查，亦未於判決敘明不採信之理由，即遽採
為不利於被告之認定之證據，並予宣告沒收，有應於審判期日調
查之證據未予調查及判決不備理由之違背法令。又沒收為從刑之
一種，依主從不可分之原則，應附隨於主刑而宣告之，且宣告沒
收之物，亦應與本案論罪科刑之事實有關，依法應沒收或得沒收
者為限。查依前揭簡麗娟於第一審審理中所證，其係於九十三年
十月間才開始向上訴人購買毒品，如果無訛，則本件上訴人販賣
毒品之時間，似均係在九十三年四月二十六日上訴人經檢察官當
庭釋放後所為（上訴人於九十三年二月二十六被查獲移送後，經
檢察官聲請羈押獲准，至九十三年四月二十六日始釋放－見起訴
書第一頁後五行）。則其在之前被查獲之上揭毒品，雖係上訴人
所有，然與上訴人之本案犯罪有無關聯，得否於本案宣告沒收，
亦非無研酌之餘地，原審未予究明，遽行判決，亦嫌速斷。上訴
意旨雖未指摘及此，但為本院得依職權調查之事項，應認原判決
仍有撤銷發回之原因，至原判決不另為無罪諭知部分，基於審判
不可分原則，應併予發回。而經原審退由檢察官另行處理部分，
應並予注意。又原判決附表１０之查扣物品於編號２、６均載新台
幣四萬七千九百元，似屬重複（參見九十三年度偵字五九一號卷
一第七頁），案經發回，均並予指明。
據上論結，應依刑事訴訟法第三百九十七條、第四百零一條，判
決如主文。
中    華    民    國  九十五  年   十二   月    八    日
                      最高法院刑事第六庭
                          審判長法官  林  增  福
                                法官  邵  燕  玲
                                法官  張  清  埤
                                法官  陳  世  雄
                                法官  蔡  國  在
      本件正本證明與原本無異
                                      書  記  官
中    華    民    國  九十五  年   十二   月   十二   日
                                                      Ｅ


司法院資訊處製作；財團法人民間司法改革基金會備份。
